---
title: "kladd"
author: "Anders Nybakk"
format: html
code-fold: true
execute:
  warning: false  # Skjuler varselmeldinger
editor_options: 
  chunk_output_type: console
---

# Effects of resistance traning volome on lean body mass


## Introduksjon


## Metode


### Deltakere

Deltakerne er beskrevet i @tbl-participants 

```{r}
#| echo: false
#| message: false
#| warning: false
#| label: tbl-participants
#| tbl-cap: "Participant characteristics"


library(tidyverse); library(exscidata); library(gt)

exscidata::dxadata %>%
  filter(time == "pre",
         include == "incl") %>%
  select(participant, sex, age, height, weight) %>%
  pivot_longer(names_to = "variable",
               values_to = "value",
               cols = age:weight) %>%
  summarise(.by = c(sex, variable),
            m = mean(value),
            s = sd(value),
            n = n()) %>%
  
  mutate(sex = if_else(sex == "male", "Male", "Female"),
         sex = paste0(sex, " n = ", n),
         stat = paste0(round(m, 1),
                       " (",
                       round(s, 1),
                       ")")) %>%
  dplyr::select(sex, variable, stat) %>%
  pivot_wider(names_from = variable,
              values_from = stat) %>%
  
  gt() %>%
  cols_label(sex = "",
             age = "Age (years)",
             weight = "Body mass (kg)",
             height = "Stature (cm)")



```


### Studie design


#### Mål av muskelmasse (mål av regional lean mass)

#### Mål av maksomal styrke

#### Treningsprotokoll

12 uker trening


### Dataanalyse og statestikk


## Resultat

Av nn deltakere i studiet gjennomførte nn hele treningsopplegget med valid post-test.


### Hypertrofi

```{r}
#| echo: false
#| warning: false
#| message: false


library(tidyverse); library(exscidata); library(lme4)

# Load data
dat <- dxadata %>%
  select(participant:include, lean.left_leg, lean.right_leg) %>%
        
        # Extract leg specific data
  pivot_longer(names_to = "leg", 
               values_to = "lean.mass", 
               cols = lean.left_leg:lean.right_leg) %>%
  mutate(leg = if_else(leg == "lean.left_leg", "L", "R"), 
         sets = if_else(multiple == leg, "multiple", "single")) %>%
  select(participant, time, sex, include, sets, leg, lean.mass) %>%
        # Filter only included participants
        filter(include == "incl") %>%
        # Make data set wider by time 
        
        pivot_wider(names_from = "time", 
                    values_from = "lean.mass") %>%
        # Calculate change score
        
        mutate(change = post - pre) %>%
        
        # Keep change score and make it wider by sets
        select(participant:sets, change) %>%
        pivot_wider(names_from = sets, values_from = change) 


t_results <- with(dat, t.test(multiple, single, paired = TRUE))



####### 

## write up the t-test

pval <- round(t_results$p.value, 3)

tval <- round(t_results$statistic, 2)

df <- t_results$parameter

cil <- round(t_results$conf.int[1], 1)
ciu <- sprintf("%.1f", round(t_results$conf.int[2], 1))

estimate <- round(t_results$estimate, 1)


lean.mass.results <- paste0(estimate,
                            "95% CI: [",
                            cil,
                            ",",
                            ciu,
                            "], *p*-value =",
                            pval, 
                            ", t<sub>",
                            df, "</sub> =",
                            tval, ")")

```


the average difference in regional body mass change between sets conditions was `r lean.mass.results`


```{r}
#| echo: false
#| message: false
#| warning: false
#| label: fig-lean-body-mass
#| fig-cap: "Lean body mass changes from pre- to post-intervention in male and female participants"


library(ggtext)

dat %>%
  pivot_longer(names_to = "sets",
               values_to = "lbm",
               cols = multiple:single) %>%
  
  mutate(sets = factor(sets, levels = c("single", "multiple"))) %>%
  
  ggplot(aes(sets, lbm, group = participant, color = sex)) +
  geom_line() +
  geom_point() +
  labs(x = "sets",
       color = "kj&oslash;nn") +
  theme(legend.title = element_markdown())


```

Forskjell på økning av muskelmasse etter intervensjon mellom singel og multiple sets


#### Koder jeg ikke bruker:

```{r}
#| echo: false
#| message: false
#| warning: false


library(exscidata)
library(tidyverse)

changesets <- dxadata %>%
  select(participant:include, lean.left_leg, lean.right_leg) %>%
  pivot_longer(names_to = "leg", 
               values_to = "lean.mass", 
               cols = lean.left_leg:lean.right_leg) %>%
  mutate(leg = if_else(leg == "lean.left_leg", "L", "R"), 
         sets = if_else(multiple == leg, "multiple", "single")) %>%
  select(participant, time, sex, include, sets, leg, lean.mass) %>%
  
          

        # Filter only included participants
        filter(include == "incl") %>%
        # Make data set wider by time 
        
        pivot_wider(names_from = "time", 
                    values_from = "lean.mass") %>%
        # Calculate change score
        
        mutate(change = post - pre) %>%
        
        # Keep change score and make it wider by sets
        select(participant:sets, change) %>%
        pivot_wider(names_from = sets, values_from = change)
  
  
```

```{r}
#| echo: false
#| message: false
#| warning: false
#| label: fig-lean-body-mass-2
#| fig-cap: "Gjennomsnitlig forandring av muskelmasse fra pre- til post-intervensjon hos mannlige og kvinnelige deltakere"

plotdat <- dxadata %>%
  select(participant:include, lean.left_leg, lean.right_leg) %>%
  pivot_longer(names_to = "leg", 
               values_to = "lean.mass", 
               cols = lean.left_leg:lean.right_leg) %>%
  mutate(leg = if_else(leg == "lean.left_leg", "L", "R"), 
         sets = if_else(multiple == leg, "multiple", "single")) %>%
  select(participant, time, sex, include, sets, leg, lean.mass) %>%
  
          

        # Filter only included participants
        filter(include == "incl") %>%
  mutate(time = factor(time, levels = c("pre", "post")))

plotdat %>%
  ggplot(aes(time, lean.mass, colour = sets)) + geom_boxplot()
```

```{r}
#| echo: false
#| message: false
#| warning: false

changesets %>%
  summarise(mm = mean(multiple), 
            ms = mean(single),
            sdm = sd(multiple),
            sds = sd(single))


```

```{r}
#| echo: false
#| message: false
#| warning: false
#| label: tbl-mean-changes-lbm
#| tbl-cap: "Gjennomsnitlig endring av muskelmasse"

library(dplyr)
library(gt)

tabell <- changesets %>%
  summarise(
    Gjennomsnitt_Multiple = mean(multiple), 
    Gjennomsnitt_Single = mean(single),
    SD_Multiple = sd(multiple),
    SD_Single = sd(single)
  ) %>%
  gt() %>%
  tab_header(
    title = "Oversikt over gjennomsnitt og standardavvik",
    subtitle = "For multiple og single variabler"
  ) %>%
  fmt_number(
    columns = everything(),
    decimals = 2
  ) %>%
  cols_label(
    Gjennomsnitt_Multiple = "Gjennomsnitt (Multiple)",
    Gjennomsnitt_Single = "Gjennomsnitt (Single)",
    SD_Multiple = "SD (Multiple)",
    SD_Single = "SD (Single)"
  )

tabell

```



### Maksimal styrke

```{r}
#| echo: false
#| message: false
#| warning: false



## exploratory plot of strenght data

str <- strengthvolume %>%
  filter(include == "incl") %>%
  filter(time == "pre" | time == "post") %>%
  filter(exercise == "legpress") %>%
  mutate(time = factor(time, levels = c("pre", "post"))) 

  

str_pre_post <- str %>%
  mutate(time = if_else(time %in% c("pre", "session1"), "pre", time)) %>%
 
  
  filter(time %in% c("pre", "post")) %>% 
    summarise(load = max(load, na.rm = TRUE),
              .by = c(participant,
                      sex,
                      time,
                      sets,
                      exercise,
                      leg)) %>%
    filter_all(all_vars(!is.infinite(.))) 


# view the summary data


str_change <- str_pre_post %>%
  pivot_wider(names_from = time, values_from = load) %>%
  mutate(change = post - pre) %>%
  
  select(participant, sex, sets, exercise, change) %>%
  pivot_wider(names_from = sets,
              values_from = change) %>%
  
  mutate(diff = multiple - single) 
  
 

str_tst <- str_change %>%
  filter(exercise == "legpress") %>%
  select(participant, sex, single, multiple, diff) 




t_results2 <- t.test(str_tst$multiple, str_tst$single, paired = TRUE)



####### 

## write up the t-test

pval2 <- round(t_results2$p.value, 3)

tval2 <- round(t_results2$statistic, 2)

df2 <- t_results2$parameter

cil2 <- round(t_results2$conf.int[1], 1)
ciu2 <- sprintf("%.1f", round(t_results2$conf.int[2], 1))

estimate2 <- round(t_results2$estimate, 1)


strength.test.results <- paste0(estimate2,
                            "95% CI: [",
                            cil2,
                            ",",
                            ciu2,
                            "], *p*-value =",
                            pval2, 
                            ", t<sub>",
                            df2, "</sub> =",
                            tval2, ")")



```

the average difference in strength change in legpress between sets conditions was `r strength.test.results` 

```{r}
#| echo: false
#| message: false
#| warning: false
#| label: fig-strength-test
#| fig-cap: "Lean body mass changes from pre- to post-intervention in male and female participants"


library(ggtext)

str_plot <- str_tst %>%
  pivot_longer(names_to = "sets",
               values_to = "strength",
               cols = multiple:single) %>%
  
  mutate(sets = factor(sets, levels = c("single", "multiple"))) %>%
  
  ggplot(aes(sets, strength, group = participant, color = sex)) +
  geom_line() +
  geom_point() +
  labs(x = "sets",
       color = "kj&oslash;nn") +
  theme(legend.title = element_markdown())

str_plot

```

#### Får ikke disse til å virke...
```{r}
#| echo: false
#| message: false
#| warning: false
#| label: fig-strength-test-2
#| fig-cap: "Gjennomsnitlig forandring av styrke fra pre- til post-intervensjon hos mannlige og kvinnelige deltakere"

library(ggtext)

str_plot2 <- str_tst %>%
  pivot_longer(names_to = "leg",
               values_to = "strength",
               cols = multiple:single) %>%
  
  mutate(sets = factor(sets, levels = c("single", "multiple"))) %>%
  
  ggplot(aes(sets, strength, group = participant, color = sex)) + 
  geom_boxplot() +
  labs(x = "sets",
       color = "kj&oslash;nn")


str_plot2

```


```{r}
#| echo: false
#| message: false
#| warning: false

strength.test.results %>%
  summarise(msm = mean(multiple), 
            mss = mean(single),
            sdsm = sd(multiple),
            sdss = sd(single))


```

## Diskusjon








